【裁判字號】    89,易,2984
【裁判日期】    900319
【裁判案由】    竊盜
【裁判全文】
臺灣桃園地方法院刑事判決                        八十九年度易字第二九八四號
    公訴人  臺灣桃園地方法院檢察署檢察官
    被  告  戊○○
右列被告因竊盜等案件，經檢察官提起公訴（八十九年度偵緝字第七七八號）及移送
併辦（台灣台中地方法院檢察署九十年度偵字第二九九號、第五三○號），本院判決
如左：
        主  文
戊○○連續踰越安全設備竊盜，累犯，處有期徒刑柒月；又意圖為自己不法之所有，
而侵占對於業務上所持有之物，累犯，處有期徒刑柒月。應執行有期徒刑玖月。
        事  實
一、戊○○前因犯竊盜罪，經台灣台中地方法院以八十五年度易字第三五七一號判處
    有期徒刑七月，緩刑二年確定，其後經撤銷緩刑，而於民國八十八年六月一日執
    行有期徒刑完畢，猶不知悔改，其原係位於桃園市○○○路○段一七○號「大興
    加油站」之員工，負責為客戶加油及收取油資，為從事業務之人，竟意圖為自己
    不法之所有，於八十九年六月十七日上午七時許，將其為客戶加油所收取並保管
    ，而應於交接班時點交予該加油站組長邱煜盛之油資新台幣（下同）三萬一千六
    百元予以侵占入己，嗣復另行起意，並基於意圖為自己不法所有之概括犯意，自
    加油站辦公室之抽屜內竊取加油站所有之現金一萬五千元，得手後即騎乘機車離
    去。戊○○承續前一竊盜之概括犯意，繼於同年十二月十八日晚上八時許，尾隨
    送貨人員，侵入甲○○所居住位於台中市○○區○○路一段七七一巷一號之「南
    屯五金百貨食品批發」儲貨場內，擬竊取食品充飢，雖目視得知該儲貨場內盡是
    可食用之物品而處於隨手即得之狀態，惟礙於儲貨場之燈光太亮及尚有人在場，
    乃暫藏匿於貨物堆中伺機行竊，嗣為甲○○發現後報警處理，致未得手。又於同
    年十二月三十日晚上九時許，趁邱振興所經營位於台中市○○區○○路二○六號
    「大興汽車修配場」之鐵窗已遭他人破壞，乃攀爬逾越該鐵窗之安全設備，侵入
    大興汽車修配場內竊取財物，於侵入時因啟動保全警報系統而發出聲響，戊○○
    為遂其竊盜犯行，乃將電話線誤認係保全系統而予以扯斷損壞，足生損害於乙○○，其並利用修配場內水族箱之電燈照明著手搜尋財物，而自辦公桌之抽屜內竊
    得現金六百元置於衣服口袋內，正欲離去時，經保全人員會同警員到場而查獲上
    情，並當場在戊○○衣服口袋內起出所竊得之現款六百元。
二、案經桃園縣警察局桃園分局報請台灣桃園地方法院檢察署檢察官偵查起訴，及被
    害人甲○○訴由台中市警察局第四分局報請台灣台中地方法院檢察署檢察官移送
    併辦。
        理  由
一、右揭犯罪事實業據被告戊○○在警訊及偵、審中均坦承不諱，核與被害人丙○○
    、甲○○、邱振興分別於偵查、警訊中所指訴之情節相符，並經證人邱煜盛、丁○○分別在偵查及警訊中證述屬實，復有加油站現場監視器所拍攝之錄影帶一卷
    、台中市警察局第四分局南屯派出所臨檢記錄表一紙、台中市○○區○○路一段
    七七一巷一號「南屯五金百貨食品批發」現場圖一紙及照片四張、台中市○○區
    ○○路二○六號「大興汽車修配場」現場圖一紙及照片四張、贓物領回保管書一
    紙等件附卷可稽，而被告就侵入甲○○所居住位於台中市○○區○○路一段七七
    一巷一號之「南屯五金百貨食品批發」儲貨場內一節，固不否認係為竊取食品充
    飢，惟於本院審理中辯稱：因為進去燈光太亮，伊怕有人，進去半小時沒有找東
    西，就先找一個地方坐，就睡著了云云。然按刑法上之未遂犯，固須已著手於犯
    罪行為之實行而不遂者，始克成立，此觀刑法第二十五條第一項規定甚明，而同
    法第三百二十一條之竊盜罪乃同法第三百二十條之加重條文，自係以竊取他人之
    物為其犯罪行為之實行，至第三百二十一條第一項各款所列情形，不過違犯竊盜
    罪之加重條件，如僅著手於該加重條件之行為，而未著手搜取財物，仍不能以竊
    盜未遂論，此經最高法院二十七年滬上字第五四號著有判例可參。惟按刑法竊盜
    罪所保護之法益乃各個人對其所管領動產之支配力，是決定竊盜行為著手之時點
    ，應考慮具體財產持有人之支配力是否已有被侵害之直接或現實危險性，此在加
    重竊盜之情形亦然，而就侵入住宅竊盜之犯罪型態以觀，若行為人主觀上有竊盜
    之犯意，並有侵入住宅之行為，且進而開始有搜尋、物色財物、或為物色財物而
    密切接近財物之動作，則應認此際行為人之行為對住宅居住人就各個動產之支配
    力已產生侵害之直接或現實危險性，而非僅單純侵害住宅居住人之居住安寧法益
    ，即應認行為人已著手於侵入住宅竊盜之行為。本院檢視卷附「南屯五金百貨食
    品批發」現場照片四張，被告自大門侵入該儲貨場之兩旁貨架上均擺滿各類食品
    ，而處於隨手可得之狀態，而被告藏匿之處所附近亦有可食用之罐頭等物，此外
    被告復於本院審理時供承：有想到等人出去就拿罐頭吃、有看到大紙箱裝的泡麵
    等語，足徵被告於侵入上開有人居住之儲貨場後，已開始有目視搜尋財物以及為
    物色財物而密切接近財物等行為，對被害人甲○○所管領貨品之支配力自已產生
    移轉持有之現實危險性，堪認被告已著手於侵入住宅竊盜之實行，而非僅是預備
    竊盜階段，從而被告所為上開辯解尚不足解免其侵入住宅竊盜之刑責。本件事證
    明確，被告上開犯行均堪認定。
二、按被告戊○○係大興加油站員工，負責為客戶加油及收取油資，為從事業務之人
    ，核其所為係犯刑法第三百三十六條第二項之業務侵占罪。又被告前揭自加油站
    辦公室之抽屜內竊取現金一萬五千元之行為，係犯刑法第三百二十條第一項之竊
    盜罪；另被告於晚上八時許侵入甲○○所居住之儲貨場內著手竊盜行為之實施而
    未竊得財物，所為係犯刑法第三百二十一條第二項、第一項第一款之夜間侵入住
    宅竊盜未遂罪；再按鐵窗依社會一般通念，係屬防盜之安全設備，核被告戊○○
    於八十九年十二月三十日晚上九時許，踰越鐵窗之安全設備，侵入台中市○○區
    ○○路二○六號「大興汽車修配場」內竊得現金六百元，並將電話線予以扯斷損
    壞之行為，係犯刑法第三百二十一條第一項第二款之踰越安全設備竊盜罪及同法
    第三百五十四條之毀損罪，被害人乙○○雖於警訊筆錄中僅稱要對被告提出侵入
    竊盜告訴，惟按所謂告訴，係指依法有告訴權之人，向偵查機關申告犯罪事實以
    求訴追之意思表示，並不受告訴人所指罪名之拘束，如告訴人已向偵查犯罪之機
    關為犯罪事實之告訴，則就其所述全部事實，均應認有請求訴追之意，蓋被告行
    為構成何種犯罪，成立何種罪名，乃法院適用法律所為之評價，告訴人或因不諳
    法律不知如何主張或因誤解法律，自不能強令一般人民於提出告訴時亦須負此義
    務，此觀最高法院七三年台上字第五二二二號亦著有判例云：「告訴乃論之罪，
    告訴人之告訴，祇須指明所告訴之犯罪事實及表明希望訴追之意思，即為已足，
    其所訴之罪名是否正確或無遺漏，在所不問」自明，是告訴人乙○○於警訊中既
    已陳明「我到場時保全人員和竊嫌均在廠內，現場已遭竊嫌破壞很凌亂，是保全
    人員電話告知工廠電話線遭破壞，要我迅速回工廠協助處理」等語，縱未指定罪
    名，應認告訴人就此部分之犯罪事實亦含有希望訴追之意，始符當事人之真意。
    從而被告所犯上開踰越安全設備竊盜罪與毀損罪間有方法、結果之牽連關係，為
    牽連犯，應從一重之踰越安全設備竊盜罪處斷，併案意旨雖未敘明被告前揭毀損
    部分之犯行，然該部分之事實既經合法告訴且與上開踰越安全設備竊盜部分，有
    裁判上一罪關係，為起訴效力所及，本院自應一併審究。被告先後三次竊盜犯行
    ，時間緊接，手法類似，犯構成要件相同之罪，顯係基於概括犯意反覆為之，為
    連續犯，應依刑法第五十六條規定論以情節較重之踰越安全設備竊盜罪，並加重
    其刑。被告所犯上開業務侵占及踰越安全設備竊盜二罪間，犯意各別，行為互殊
    ，罪名有異，應予分論併罰。查被告曾因竊盜罪，經台灣台中地方法院判處有期
    徒刑七月，緩刑二年確定，其後經撤銷緩刑，而於八十八年六月一日執行有期徒
    刑完畢，此有台灣桃園地方法院檢察署刑案資料查註紀錄表在卷可按，其於五年
    內再犯有期徒刑以上之上開三罪，均為累犯，各依法加重及遞加其刑。爰審酌被
    告四肢健全並受高中教育，竟因一時貪惰，寧捨正當職業冀求非法之財，所犯情
    節及所生危害尚屬輕微，犯後態度良好並坦認犯行等一切情狀，分別量處如主文
    所示之刑，又參以被告犯罪之動機或因一時貪念或因不耐飢餓而起，侵占及竊盜
    所得款項分別僅三萬一千六百元及一萬五千元、六百元，犯罪情節亦非重大，且
    一經查獲後即坦承犯行並具悔意等情，足見被告並非兇惡冥頑之徒，科以短期自
    由刑已足收教化之效，而無長期與社會隔離之必要，爰量定如主文所示其應執行
    之刑，以示懲儆，並祈被告經此科刑教訓後，能深切醒悟，潔身自重，戒除不良
    習性，切勿再重蹈覆轍，以免自毀前途，貽誤終身。
三、公訴人移送併辦部分與起訴之竊盜罪部分有連續犯之裁判上一罪關係，為起訴效
    力所及，本院自得併予審理，附此敘明。
據上論斷，應依刑事訴訟法第二百九十九條第一項前段，刑法第五十六條、第三百三
十六條第二項、第三百二十一條第一項第二款、第三百五十四條、第五十五條、第四
十七條、第五十一條第五款、罰金罰鍰提高標準條例第一條前段，判決如主文。
本案經檢察官鄭重文到庭執行職務。
中      華      民      國        九十        年    三    月    十九    日
                                臺灣桃園地方法院刑事第五庭
                                    審判長法  官  范清銘
                                          法官  林婷立
                                          法  官  鍾淑慧
右正本證明與原本無異。
如不服本判決，應於判決送達後十日內，向本院提出上訴狀。
                                          書記官  吳一凡
中      華      民      國        九十        年    三    月    二十    日
附論罪科刑依據之法條：
刑法第三百三十六條
對於公務上或因公益所持有之物，犯前條第一項之罪者，處一年以上七年以下有期徒
刑，得併科五千元以下罰金。
對於業務上所持有之物，犯前條第一項之罪者，處六月以上五年以下有期徒刑，得併
科三千元以下罰金。
前二項之未遂犯罰之。
刑法第三百二十一條
犯竊盜罪而有左列情形之一者，處六月以上五年以下有期徒刑：
一、於夜間侵入住宅或有人居住之建築物、船艦或隱匿其內而犯之者。
二、毀越門扇、牆垣或其他安全設備而犯之者。
三、攜帶兇器而犯之者。
四、結夥三人以上而犯之者。
五、乘火災、水災或其他災害之際而犯之者。
六、在車站或埠頭而犯之者。
前項之未遂犯罰之。
刑法第三百五十四條
毀棄、損壞前二條以外之他人之物或致令不堪用，足以生損害於公眾或他人者，處二
年以下有期徒刑、拘役或五百元以下罰金。


司法院資訊處製作；財團法人民間司法改革基金會備份。
